臺灣臺北地方法院刑事判決　　　　　　 96年度簡上字第156號
上　訴　人
即　被　告　乙○○
選任辯護人　何乃隆　律師
上列上訴人即被告因傷害案件，不服本院民國95年12月29日95年
度簡字第4311號第一審判決（聲請簡易判決處刑書案號：95年度
偵字第12583號），提起上訴，本院管轄之第二審合議庭判決如
下：
    主  文
原判決撤銷。
乙○○共同傷害人之身體，處拘役伍拾日，如易科罰金，以銀元
佰元即新臺幣玖佰元折算壹日；減為拘役貳拾伍日，如易科罰
金，以銀元佰元即新臺幣玖佰元折算壹日。
    事  實
乙○○、何乙彤、丙○○與甲○○、陳絢珂、陳宜君均為朋友，
渠等於民國95年4月30日凌晨，相約前往臺北市中山區○○○路
○段5號之「錢櫃KTV」飲酒唱歌，至清晨5時30分許欲離去時，何
乙彤、丙○○因故發生口角，進而互毆 (均經原審判決確定)，
乙○○見狀上前阻止，惟因不滿丙○○不聽勸阻仍行動手，致伊
受傷 (此部分未據告訴)，竟與何乙彤基於傷害之犯意聯絡，共
同徒手毆打丙○○，致丙○○受有頭部外傷併枕部疼痛、左耳前
方挫傷併皮下血腫與撕裂傷等傷害。
    理  由
一、證人陳絢珂、陳宜君於檢察官偵查中之證詞，經具結在案，
    且當事人、辯護人於本院準備程序中並未爭執其證詞，亦未
    聲請傳訊，顯已放棄詰問權之行使，復無顯不可信之情況，
    依刑事訴訟法第159條之1第2項，渠等證詞自得為證據；另
    當事人、辯護人對丙○○所提出之臺安醫院診斷證明書，亦
    未於本院調查證據時聲明異議，本院審酌該診斷證明書係醫
    院於丙○○就診後所出具，製作過程並無不當，適為本案之
    證據，依刑事訴訟法第159條之5第2項規定，亦得作為證據
    。
二、訊據上訴人即被告乙○○固坦承於上開時、地在場，惟矢口
    否認有何傷害犯行，辯稱：當日係告訴人丙○○與何乙彤互
    毆，伊僅在場勸架，並未動手毆打丙○○云云。經查：
  (一)上開犯罪事實業據證人即告訴人丙○○於本院審理時結證屬
    實，且告訴人確受有頭部外傷併枕部疼痛、左耳前方挫傷併
    皮下血腫與撕裂傷等傷害，亦有其所提出之臺安醫院診斷證
    明書在卷可稽。
  (二)證人即當時亦在場之甲○○於檢察官偵查中亦結證稱：「我
    們一起唱歌，後來唱完下來，他們被告3人 (按即乙○○、
    丙○○、何乙彤)都有喝酒，突然何乙彤與丙○○講話，後
    來2人愈來愈大聲，而且愈來愈逼近，陳絢珂就跑到遠處，
    我就跟過去，我在看陳絢珂時，聽到他們愈來愈大聲，我就
    跑回去，丙○○告訴我何乙彤打他，我要他們不要打，後來
    乙○○也靠過來，我們4人圍在一起，我覺得乙○○、何乙
    彤好像要打丙○○，我就站在丙○○前面，後來我又去找陳
    絢珂，他們又打起來，我回來時他們3人又打成一團。後來
    我回來擋住丙○○，叫何、陳 (按即何乙彤、乙○○)不要
    再這樣子，但他們2人還是有再出手，後來警察就來了」等
    語 (詳偵卷頁32-33)。雖證人甲○○嗣於審理中經交互詰問
    時，對本案關鍵事實，均以「不記得、無印象」等詞含混以
    對，然經檢察官提示上開偵訊筆錄彈劾時，則明確表示上開
    筆錄所言實在。本院審酌證人甲○○於偵查中之證述明確，
    復與告訴人指訴相近，其於本院審理中亦不否認上開證詞之
    真實性，再參以其於本院傳訊作證時，經多次傳、拘始到庭
    ，有規避作證意圖甚明，不無受他人干預之嫌，其於本院所
    言，尚不足為被告有利之認定，其於偵查中所為證詞，應屬
    可採。
  (三)被告於警詢及檢察官偵查中均自陳有以腳踢丙○○ (詳偵卷
    頁10、31)，於原審訊問時亦坦承「 (問：檢察官起訴之犯
    罪事實是否大致正確?) 大致正確」、「 (問：妳當初有無
    動手?) 我有碰到她」等語 (詳原審卷，頁25、30)，亦足佐
    證丙○○指稱被告以腳踢伊，致伊倒地，復繼續毆打伊乙節
    ，尚非無據。
  (四)至證人即當時亦在場之陳絢珂、陳宜君於檢察官偵查中固證
    稱：未見被告打丙○○云云。惟查，證人陳絢珂當時酒醉，
    人在遠處，需證人甲○○、陳宜君輪流照顧、安撫一節，經
    被告及證人陳宜君、甲○○陳述一致 (詳偵卷頁38及本院96
    年8月13日審判筆錄)，則證人陳絢珂既已酒醉，且位居遠處
    ，證人陳宜君則在旁照料、安撫，渠等是否全程目睹案發經
    過、陳絢珂能否明確記憶，均非無疑；此由被告已坦承有以
    腳踢丙○○，然陳宜君猶證稱未看到 (詳偵卷頁39)觀之益
    徵。況陳絢珂於偵查中證稱：「乙○○也走過去，我就把乙○○拉走，就叫她不要這樣子」 (詳偵卷頁32)等語，則若
    被告僅係勸架而未動手打人，衡情陳絢珂應無將之拉走並勸
    阻之理。是證人陳絢珂、陳宜君於偵查中證稱：未見到被告
    動手打丙○○云云，均有瑕疵，無非迴護被告之詞，不足採
    為被告有利之證據。
  (五)綜上各節，足認被告辯解不足採信，犯行洵堪認定，應予依
    法論科。
三、被告行為後，刑法業於94年2月2日修正公布，95年7月1日起
    施行。按行為後法律有變更者，適用行為時之法律，但行為
    後之法律有利於行為人者，適用最有利於行為人之法律，修
    正後刑法第2條第1項定有明文。此條規定係規範行為後法律
    變更所生新舊法律比較適用之準據法，本身尚無新舊法比較
    之問題，於新法施行後，應一律適用新法第2條第1項之規定
    ，為「從舊從輕」之比較。而本次法律變更，比較時應就罪
    刑有關之共犯、未遂犯、想像競合犯、牽連犯、連續犯、結
    合犯，以及累犯加重、自首減輕暨其他法定加減原因（如身
    分加減）與加減例等一切情形，綜其全部罪刑之結果而為比
    較（最高法院95年5月23日95年度第8次刑事庭會議決議參照
    ）。經查：
  (一)刑法第277條第1項傷害罪，法定刑罰金部分，依修正後刑法
    第33條第5款之規定，最低額為新臺幣1,000元，惟依被告行
    為時之刑法第33條第5款規定，罰金之最低額僅新臺幣3元。
    比較修正前後之刑罰法律，適用修正後之規定，對被告顯未
    有利。
  (二)就共犯規定，刑法第28條將「實施」修正為「實行」，新舊
    法之共同正犯範圍因此而有變動，自屬犯罪後法律有變更(
    最高法院96年度台上字第934號判決)，惟參照修正理由之說
    明，本案被告之犯罪行為，依新舊法，均成立共同正犯，適
    用新法並無較有利於被告。
  (三)關於易科罰金之折算標準，依被告行為時之刑法第41條第1
    項、罰金罰鍰提高標準條例第2條規定，係以銀元100元、20
    0元或300元，即新臺幣300元、600元或900元折算1日；依修
    正後刑法第41條第1項，則係以新臺幣1,000元、2,000元或
    3,000元折算1日，經比較新舊法，新法對被告亦非有利。
  (四)綜上法律修正前後之整體比較，揆諸前揭最高法院決議及修
    正後刑法第2條第1項之「從舊從輕」原則，適用94年2月2日
    修正後之刑罰法律，對被告並未較有利，自應適用修正前刑
    法之相關規定。
四、核被告所為，係犯刑法第277條第1項傷害罪。被告與何乙彤
    間，有犯意聯絡、行為分擔，應論以共同正犯。原審判決於
    審酌一切證據後，對被告予以論罪科刑，固非無見，惟原判
    決於主文、理由認定被告與何乙彤成立共同正犯，然疏未於
    事實欄中載明渠等有何犯意聯絡、行為分擔之旨，已有未洽
    ；且被告行為後，中華民國九十六年罪犯減刑條例業於96年
    7 月16日公布施行，被告犯罪在96年4月24日之前，合於上
    開減刑條例第2條第1項第3款之規定，原審未及予以減刑，
    亦有未當。被告上訴意旨，否認犯罪而指摘原判決不當，雖
    無可採，惟原判決既有上開可議之處，自屬無可維持，應由
    本院予以撤銷改判。爰審酌被告與丙○○係朋友，因勸架而
    參與犯行，丙○○所受傷害尚屬輕微，及其品行、目的、手
    段、智識程度等一切情狀，仍量處拘役50日，及諭知易科罰
    金之折算標準，並依法諭知減得之刑及易科罰金之折算標準
    。
據上論斷，應依刑事訴訟法第455條之1第1項、第3項、第369條
第1項前段、第364條、第299條第1項前段，刑法第2條第1項前段
、第277條第1項、(修正前)第28條、第41條第1項，刑法施行法
第1條之1第1項、第2項前段，修正前罰金罰鍰提高標準條例第2
條，現行法規所定貨幣單位折算新臺幣條例第2條，中華民國九
十六年罪犯減刑條例第2條第1項第3款、第7條，判決如主文。
本案經檢察官戴文亮到庭執行職務
中　　華　　民　　國　　96　　年　　8 　　月　　27　　日
　　　　　　　　　      臺灣臺北地方法院刑事第14庭
                            審判長法　官　宋松璟
                                  法  官  劉煌基
                                  法  官  孫萍萍
上正本證明與原本無異。
如不服本判決，應於判決送達後10日內向本院提出上訴狀（應抄
附繕本）。告訴人或被害人如對於本判決不服者，應具備理由請
求檢察官上訴，其上訴期間之計算係以檢察官收受判決正本之日
期為準。
                                  書記官  周小玲
中　　華　　民　　國　　96　　年　　8 　　月　　30　　日
附錄論罪科刑法條全文
中華民國刑法第277條
（普通傷害罪）
傷害人之身體或健康者，處3年以下有期徒刑、拘役或1千元以下
罰金。
犯前項之罪因而致人於死者，處無期徒刑或 7 年以上有期徒刑；
致重傷者，處 3 年以上 10 年以下有期徒刑。
